臺灣新北地方法院民事裁定
110年度消債清字第104號
聲  請  人
即  債務人  張如婷  
上列當事人因消費者債務清理事件聲請清算，本院裁定如下：
    主  文
一、聲請人張如婷自中華民國110年12月21日上午10時起開始清
    算程序。
二、本件得由司法事務官進行清算程序。
    理  由
一、按債務人不能清償債務或有不能清償之虞者，得依本條例所
    定更生或清算程序，清理其債務；債務人對於金融機構負債
    務者，在聲請更生或清算前，應向最大債權金融機構請求協
    商債務清償方案，或向其住、居所地之法院或鄉、鎮、市、
    區調解委員會聲請債務清理之調解；法院開始清算程序之裁
    定，應載明其年、月、日、時，並即時發生效力；法院裁定
    開始更生或清算程序後，得命司法事務官進行更生或清算程
    序；必要時，得選任律師、會計師或其他適當之自然人或法
    人一人為監督人或管理人，消費者債務清理條例（下稱消債
    條例）第3條、第151條第1項、第83條第1項及第16條第1項
    分別定有明文。
二、本件聲請人主張略以：聲請人因學歷僅有國中畢業，工作多
    以在小吃攤打零工維生，收入微薄且不穩定，然家中開銷及
    扶養費亦須聲請人負擔，是聲請人始以信用卡消費或現金卡
    借款之方式支應開銷，於以債養債之下，致積欠債務達新臺
    幣（下同）101萬4,855元，而聲請人前曾向新北市蘆洲區調
    解委員會聲請債務清理前置調解，惟調解不成立。又聲請人
    聲請前2年之平均每月收入約1萬9,250元，扣除聲請人每月
    必要生活支出約1萬9,250元後，已無任何餘額，縱聲請人盡
    力撙節開支每月以1,000元用於清償債務，聲請人仍須85年
    始能清償債務，然聲請人現年已41歲，且聲請人目前名下除
    有存款若干元及保單3筆外，別無其他財產，是聲請人有不
    能清償債務之虞之情形。此外，聲請人復未經法院裁定開始
    更生程序或宣告破產，爰依法向法院聲請清算等語。
三、經查：
(一)本件聲請人前於民國109年11月16日向新北市蘆洲區調解委
    員會聲請債務清理之前置調解，經該會以109年民調字第309
    號消費者債務清理前置調解事件受理在案，並訂於109年12
    月14日下午3時30分進行調解程序。於調解程序中，因雙方
    意見不一致，致前置調解不成立等情，此有新北市蘆洲區調
    解委員會109年12月14日調解不成立證明書等件在卷可稽（
    見本院卷第37頁），復經本院依職權調閱上開調解卷宗查明
    屬實。是以，本件聲請人所為本件清算之聲請可否准許，應
    審究聲請人其現況是否有不能清償債務或有不能清償之虞之
    情事而定。
(二)聲請人主張其積欠債務達101萬4,855元，而其名下除有存款
    若干元及保單3筆外，別無其他財產等情，業據提出財產及
    收入狀況說明書、債務人清冊、債權人清冊、全國財產稅總
    歸戶財產查詢清單、中華郵政股份有限公司開戶查詢結果、
    華南商業銀行股份有限公司存款帳戶查詢結果、中華民國人
    壽保險商業同業公會保險業通報作業資訊系統資料查詢結果
    表影本、107至109年度綜合所得稅各類所得資料清單、財團
    法人金融聯合徵信中心查詢當事人綜合信用報告回覆書、蘆
    洲郵局郵政存簿儲金簿封面及內頁影本、國泰人壽保險股份
    有限公司保險單影本、三商美邦人壽保險股份有限公司保險
    單影本等件附卷為憑（見本院卷第23-29頁、第39-55頁、第
    77-85頁、第117-133頁、第143-147頁），是堪信聲請人此
    部分之主張為真。
(三)又聲請人稱其多在小吃攤打零工，聲請前2年之平均每月收
    入約1萬9,250元等情，有聲請人提出之勞工保險被保險人投
    保資料表、收入切結書等件存卷足按（見本院卷第59頁、第
    57-58頁），經核與聲請人所述大致相當，故堪認聲請人每
    月之收入約為1萬9,250元；另聲請人主張其每月必要生活費
    用為1萬9,250元（含餐飲費8,750元、交通費500元、電信費
    500元、房屋租金4,000元、水、電、瓦斯費1,500元、雜支1
    ,500元、勞健保費2,500元）等語，固據提出房租證明、水
    費通知單、電費繳費通知單、油資、餐飲費及電信費電子發
    票證明聯、醫療費用收據、房屋租賃契約書、郵政劃撥儲金
    存款收據等件影本在卷可佐（見本院卷第61-75頁、第135-1
    39頁）。惟查：
 1、餐飲費用8,750元部分：
    依據行政院主計總處109年度新北市平均每戶家庭收支調查
    所示，就新北市每戶家庭（平均每戶成年人數2.49人）之食
    品及非酒精飲料消費支出，1年為9萬7,025元，成年人平均
    每人每月為3,247元（計算式：97,025元÷12月÷2.49人＝3,24
    7元，元以下四捨五入），足見聲請人所主張之上開餐飲費
    用較一般人支出明顯過高而不合理，況聲請人並未提出任何
    單據釋明其每月有支出餐飲費用高達上開數額，故聲請人此
    部分之主張，自不足採。本院衡諸現今經濟社會消費常情，
    並參以聲請人係於小吃攤打零工，依其性質應非屬重勞力，
    認其餐飲費用應酌減為7,500元即為已足，逾此範圍部分，
    應予剔除。
 2、至就聲請人所列其餘之必要生活費用部分，雖聲請人僅有就
    部分支出提出單據佐證，惟本院衡諸現今社會經濟消費情形
    ，認其所提列之金額，尚稱合理，應堪採信。準此，聲請人
    每月之必要生活費用應以1萬8,000元計為合理（計算式：餐
    飲費7,500元＋交通費500元＋電信費500元＋房屋租金4,000元＋
    水、電、瓦斯費1,500元＋雜支1,500元＋勞健保費2,500元＝18
    ,000元）。
(四)基上，本院審酌聲請人現況之財產、勞力及信用等清償能力
    ，以聲請人名下僅有存款若干元及保單3筆外，別無其他財
    產，又聲請人目前平均每月收入約1萬9,250元，扣除其每月
    必要生活支出1萬8,000元後，餘額僅有1,250元（計算式：1
    9,250元－18,000元＝1,250元），然聲請人現積欠債務高達10
    1萬4,855元，足見聲請人收入及財產與債務金額相距甚大，
    故堪認聲請人有不能清償債務之虞之情事存在。從而，聲請
    人所為本件清算之聲請，核符消債條例第3條所定「不能清
    償之虞」之要件。
四、綜上所述，本件聲請人為一般消費者，並未從事營業活動。
    而其有不能清償債務之虞之情事，亦未經法院裁定開始更生
    程序或許可和解或或宣告破產。此外，復查無聲請人有消債
    條例第6條第3項、第8條或第82條第2項所定應駁回清算聲請
    之事由存在，是本件清算之聲請，即屬有據，應予准許。爰
    裁定開始清算程序，並依法命司法事務官進行本件清算程序
    。
五、爰依首揭法條裁定如主文。
中　　華　　民　　國　　110 　年　　12　　月　　21　　日
                  民事第一庭  法  官  毛崑山
上為正本係照原本作成。
本件不得抗告。
本裁定已於110年12月21日上午10時整公告。
中　　華　　民　　國　　110 　年　　12　　月　　21　　日
                              書記官  童淑敏